臺灣板橋地方法院刑事判決            100年度選重訴字第2號
公  訴  人  臺灣板橋地方法院檢察署檢察官
被      告  李文喬
選任辯護人  黃志傑律師
            宋重和律師
上列被告因選罷法案件，經檢察官提起公訴（100 年度選偵字第
63號），本院判決如下：
    主  文
李文喬無罪。
    理  由
一、公訴意旨略以：廖筱清係新北市第一屆（民國99年）市議員
    永和區候選人，於參選期間，為求能順利當選，竟與被告李
    文喬基於對有投票權之人，行求不正利益，而約其投票權為
    一定行使者之犯意聯絡，由廖筱清請託被告李文喬代為邀宴
    牡丹登山社會長廖玉姬，欲以免費餐飲招待之不正利益，懇
    請廖玉姬支持廖筱清，並藉此影響該登山社所屬新北市永和
    區選民之投票意向。嗣經被告李文喬多次邀約廖玉姬後，廖
    玉姬乃同意利用牡丹登山社登山活動結束後例行聚餐之時機
    ，接受廖筱清之款宴，被告李文喬隨即向址設臺北縣中和市
    （現改制為新北市中和區○○○路274 號1 樓之「新松亭日
    本料理」預定每桌餐費新臺幣5000元之餐席2 桌，並於99年
    11月17日13時許，在上開餐廳聚餐宴請對於上開選舉有投票
    權之廖玉姬等人，廖筱清則於餐會進行中到場，並於席間請
    求受招待之有選舉權人，於99年11月27日市議員選舉時投票
    支持廖筱清，以此方式對有投票權之人行求免費餐飲招待之
    不正利益，而約其投票權為一定之行使云云，因認被告李文
    喬涉犯公職人員選舉罷免法第99條第1 項之對於有投票權人
    ，行求不正利益，而約其投票權為一定之行使罪嫌。
二、按犯罪事實應依證據認定之，無證據不得認定犯罪事實；不
    能證明被告犯罪者，應諭知無罪之判決，刑事訴訟法第154
    條第2 項、第301 條第1 項分別定有明文。再事實之認定，
    應憑證據，如未能發現相當證據，或證據不足以證明，自不
    能以推測或擬制之方法，為裁判基礎，且認定犯罪事實所憑
    之證據，雖不以直接證據為限，間接證據亦包括在內，然無
    論直接或間接證據，其為訴訟上之證明，須於通常一般之人
    均不致於有所懷疑，而得確信其為真實之程度者，始得據為
    有罪之認定（最高法院40年台上字第86號、76年台上字第49
    68號判例意旨參照）。次按公職人員選舉罷免法之投票行賄
    罪，係以對於有投票權之人，行求期約或交付賄賂或其他不
    正利益，而約其不行使投票權或為一定之行使為構成要件，
    即須視行為人主觀上是否具有行賄之犯意，而約使有投票權
    人為投票權一定之行使或不行使；客觀上行為人所行求、期
    約或交付之賄賂或不正利益是否可認係約使投票權人為投票
    權之一定行使或不行使之對價，以及所行求、期約、交付之
    對象是否為有投票權人而定，至前開對價關係，在於行賄者
    之一方，係認知其所行求、期約或交付之意思表示，乃為約
    使有投票權人為投票權一定之行使或不行使；在受賄者之一
    方，亦應認知行賄者對其所行求、期約或交付之意思表示，
    乃為約使其為投票權一定之行使或不行使（見最高法院92年
    台上字第893 號判例參照）。公職人員選舉罷免法之投票行
    賄罪，所謂之賄賂，係指具有一定經濟價值之財物而言，價
    值之高低雖非所問，然仍須該項財物與期約使有投票權人之
    行使或不行使投票權，兩者之間具有對價關係為必要；為維
    護選舉之公平性，雖應嚴禁候選人以不公平之金錢手段競選
    ，但何謂不公平，則應於不違背國民之法律感情與認知下，
    就社會一般生活經驗而為判斷。雖不以財物本身之價值高低
    做為判斷對價關係之標準，但就選舉而言，為拉抬候選人聲
    勢，各種宣傳手法殆不可免，就本案仿照坊間號召群眾、吸
    引人潮之宣傳模式，準備簡單之餐點吸引民眾前往，其手段
    尚非絕對為法所不許，故究係賄選抑或宣傳，除審酌被告可
    能之主觀犯意外，亦應斟酌該餐點食物客觀上是否可能影響
    選民之投票意願，參酌一般社會通念，為綜合考量，始足當
    之。
三、公訴人認被告李文喬涉犯本件對於有投票權人，行求不正利
    益，而約其投票權為一定之行使罪嫌，無非係以被告廖筱清
    於警詢及偵查之供述、證人廖玉姬於警詢及偵查之證述、證
    人即新松亭餐廳負責人李麗珠於偵查中之證述、證人薛啟芳
    、陳利君、陳白麗珠於偵查中之證述、新松亭餐廳訂位紀錄
    、點菜單各1 本、行動蒐證作業報告表1 份為其主要論據。
    訊據被告李文喬固坦承有邀集廖玉姬等人參加飲宴，惟否認
    有投票行賄之犯行，辯稱：伊當時係要介紹廖筱清給廖玉姬
    認識而已，並未向他人表示是廖筱清要付錢，後來該筆餐費
    也沒有付款等語。
四、經查：
  (一)程序部分：
    1.按被告以外之人於偵查中向檢察官所為之陳述，除顯有不
      可信之情況者外，得為證據，刑事訴訟法第159 條之1 第
      2 項定有明文。證人廖玉姬、李麗珠、薛啟芳、陳白麗珠
      、陳利君、陳泰容於檢察官偵查中之陳述，查無顯不可信
      之情況，被告李文喬及辯護人亦未指出並證明證人廖玉姬
      、李麗珠、薛啟芳、陳白麗珠、陳利君、陳泰容之證言有
      何顯不可信之情況，依刑事訴訟法第159 條之1 第2 項規
      定，上開證人於檢察官訊問時所為之陳述，自有證據能力
      ，且本件審理時已傳喚證人廖玉姬、李麗珠、陳白麗珠、
      陳利君到庭使被告及辯護人有行使反對詰問權之機會，綜
      上，證人廖玉姬、李麗珠、陳白麗珠、陳利君、薛啟芳、
      陳泰容於檢察官偵查中之陳述，自得為證據。
    2.證人廖玉姬、李麗珠、薛啟芳、陳白麗珠、陳利君、陳泰
      容於調查局詢問時之證述，雖屬傳聞證據，惟本院審理時
      提示其之調查筆錄徵詢被告李文喬及辯護人之意見，被告
      李文喬及辯護人均陳明沒有意見，且未於言詞辯論終結前
      聲明異議，本院審酌上開筆錄作成時，較無人情施壓或干
      擾，亦無不當取供之情形，認為以之作為本案之證據亦屬
      適當，是證人廖玉姬、李麗珠、薛啟芳、陳白麗珠、陳利
      君、陳泰容於調查局詢問時之證述，依刑事訴訟法第159
      條之5 第2 項規定，有證據能力。
  (二)實體部分：
    1.經查，就被告李文喬介紹廖筱清與廖玉姬等人吃飯、會面
      之起因，被告李文喬於本院審理時陳稱：約一、兩年前，
      伊就有要介紹廖筱清與廖玉姬互相認識，但廖玉姬沒空，
      在吃飯前一個禮拜，伊帶廖筱清要去找廖玉姬，去的時候
      有先打電話給廖玉姬，但廖玉姬跟伊說家裡有人不方便，
      那天就沒有去成，這時廖筱清就跟伊說，乾脆請廖玉姬吃
      一頓飯好了，廖筱清只說要請廖玉姬，沒說要請登山社吃
      飯，伊就幫廖筱清去安排，看看廖玉姬什麼時候有空，後
      來吃飯前幾天廖玉姬打給伊說他們星期三要去登山，因為
      他們登山社登山完都會聚餐，廖玉姬就跟伊說乾脆在那天
      吃一頓飯等語（本院100 年度選重訴字第2 號卷第86頁背
      面、第87頁），核與證人廖玉姬於本院審理時證稱：99年
      11月17日下午1 時許，伊有在新北市中和區之新松亭日本
      料理店聚餐，聚餐係李文喬邀約的，因伊等係登山隊，隊
      裡約有一半的人住中、永和，另一半住臺北市，那時李文
      喬跟伊說要介紹伊跟廖筱清認識，之前李文喬就有跟伊講
      過要找伊跟廖筱清一起吃飯，伊跟李文喬說沒有時間，而
      伊固定禮拜三爬山，李文喬就跟伊說禮拜三爬完山後大家
      一起聚餐認識一下，伊之前不認識廖筱清，也沒有接觸過
      ，參加餐敘之社員，有一半是臺北市的，有蘆洲、臺北、
      三重的人等語（本院100 年度選重訴字第2 號卷第90頁背
      面至第92頁）相符，則從上揭陳述、證述可知，被告李文
      喬因欠廖筱清人情，認證人廖玉姬於地方上較有人脈，早
      於選舉之一、二年前即有介紹廖筱清與證人廖玉姬結識之
      意，參以廖筱清係地方民意代表，為選民服務之便，與地
      方人士結交、尋求支持，實係常見之事，且一、二年前距
      離選舉期間甚遠，則被告李文喬於甚早之前即欲介紹廖玉
      姬與廖筱清相識，更顯見其意在於令廖筱清擴展其人脈，
      是此聚會之初，實係源於朋友間相互介紹認識，未必與選
      舉相關，縱餐敘時間延至選舉前，廖筱清方有機會與證人
      廖玉姬結識，亦尚難以此即推斷該被告李文喬邀集該餐會
      之意係在賄選；又在場人士除新北市中和區、永和區居民
      外，依證人廖玉姬所述，尚有一半之人居住於臺北市，如
      該餐會係屬欲賄選之餐會，應會特別限定到場人士均具有
      投票權，然該次餐聚共2 桌，每桌約10人，而卷內之證據
      資料中，在場參與餐敘且有新北市永和區投票權之人除被
      告李文喬外，僅有廖玉姬、薛啟芳、陳白麗珠、陳利君、
      陳泰容5 人，則餐聚到場者有「新北市永和區投票權」之
      人，比例甚低，與一般選舉餐會係針對某特定地區有投票
      權之人而為賄選等情，實屬有別，則是否舉辦餐敘即有賄
      選之意，尚屬可疑；另證人廖玉姬與廖筱清並無淵源，餐
      聚前亦互不相識，證人廖玉姬實無替其聯繫該選區選民參
      與賄選餐敘，拉抬廖筱清聲勢之必要，而證人廖玉姬係每
      週固定聚餐之登山社社長，則本件亦甚有可能係被告李文
      喬介紹廖筱清與證人廖玉姬相識之際，順便介紹其餘地方
      人士予廖筱清結識，是本件究係私人介紹友人結識之聚會
      場合？或係一般為賄選而舉辦之選舉餐會，仍屬不明，尚
      難以廖筱清為候選人，且該餐敘係在投票前夕，即遽認被
      告李文喬藉餐會介紹廖筱清與他人結識，目的即係對有投
      票權人，行求不正利益，而約其投票權為一定之行使。
    2.證人李麗珠於調查局詢問時證稱：李文喬訂2 桌20人份等
      語（見99年度選他字第432 號卷第9 頁背面），於本院審
      理時證稱：99年11月13日李文喬是到伊店裡訂桌，以一桌
      5,000 元的價格，總共訂2 桌等語（見本院100 年度選重
      訴字第2 號卷第125 頁），從上揭證詞可知，本件餐敘係
      由被告李文喬出面訂桌、辦理宴席，而以每桌10人份計算
      ，餐聚之費用依比例衡之，對每一人之支出花費約500 元
      ，而受有利益且有永和區投票權之人僅有廖玉姬、薛啟芳
      、陳白麗珠、陳利君、陳泰容等人，審酌國民之法律感情
      與認知下，就社會一般生活經驗衡之，本件係以被告李文
      喬之名義出面辦理餐敘聚會，在場亦無人明確表示該聚會
      係選舉餐會，及給付飲食內容係使有投票權人，行求不正
      利益，而約其投票權為一定行使之「對價關係」，且其中
      僅有少數人具有新北市永和區之投票權，而給付之「對價
      」僅係約500 元之餐飲食品內容，是否足以輕易動搖或影
      響一般有選舉投票權人之投票意向或投票決定行為，實屬
      可疑。
    3.再查，本案受賄者是否確實認知行賄者對其所交付之意思
      表示係約其為投票權一定之行使，亦屬不明：
      (1)證人薛啟芳於調查局詢問時證稱：餐敘當天廖玉姬向登
        山隊員表示，今天這2 桌係由李文喬請客，吃第一道菜
        後，有人來發候選人許昭興的文宣面紙，之後新北市議
        員廖筱清也到場向伊等一一握手拜票，以茶代酒請伊等
        支持她參選新北市議員，廖筱清坐沒多久就離去，之後
        就沒人再提到有關選舉的事，伊只知道廖玉姬表示係由
        李文喬請客，不知道實際出資者係何人，亦不知道何人
        邀請廖筱清到場，李文喬在整個餐會沒有提到任何助選
        語言，伊也不清楚李文喬請客招待伊等之目的等語（見
        99 年 度選他字第432 號卷第17頁至第17頁背面）；於
        檢察官訊問時證稱：餐敘當天廖玉姬跟大家說今天這兩
        桌由他姊夫來「發落」（台語），「發落」的意思一種
        是他姊夫自己付錢，一種是他姊夫找人家來付錢，反正
        就是他姊夫會處理這兩桌，當天廖筱清是有到場，但伊
        覺得廖筱清到場也沒什麼特別的，許昭興議員候選人的
        助理也有來現場發傳單，到各餐廳拜票是很正常的事等
        語（見99年度選他字第432 號卷第61頁、第62頁）；證
        人陳良餘於本院審理時證稱：99年11月左右伊是牡丹登
        山社的會員，伊並不是永和市的市民，99年11月17日伊
        有去中和永貞路的「新松亭日本料理」吃飯，那天剛好
        是禮拜三，牡丹登山會那天都會去爬山，那天伊等剛好
        在圓山爬山，因為每次爬山後伊等都有去吃飯，有時候
        伊會自己帶便當，登山社除非前一天說要帶便當，否則
        幾乎都有聚餐，99年11月17日之前沒有先說不用帶便當
        ，在登山那天早上廖玉姬說要去永和給她姊夫請吃飯，
        到的時候伊也不知道是誰請客，廖玉姬只說她姊夫請客
        ，她姊夫伊也不認識，當天沒有人說是誰請客，就是開
        始在山上時廖玉姬就宣布說她姊夫要請吃飯，伊就想說
        廖玉姬親戚要請吃飯，伊就跟著去吃，在餐廳時伊就沒
        有聽到有人說李文喬要請客，當天廖筱清在吃飯時有到
        場，當天另外一位許昭興候選人有派助選員來發傳單，
        就是選舉造勢，後來廖筱清跟她助理也都有來，伊忘記
        伊等有沒有起立鼓掌，廖筱清有無坐下用餐伊忘記了，
        伊記得廖筱清是站著，說她要選立委，請拜託一下，伊
        就說伊戶籍在臺北，當天沒有人向伊收餐會的錢，廖玉
        姬沒有說為何要請大家吃飯，也沒有人問，到餐廳時有
        無人問為何要請吃飯，伊不知道，也沒有聽到，走的時
        候餐廳的人沒有叫伊等去付錢，伊也不知道誰付錢，伊
        想說廖玉姬的親戚要請，會長廖玉姬怎麼說伊就跟著走
        等語（本院100 年度選重訴字第2 號卷第129 頁背面、
        第13 1頁、第132 頁背面），證人楊林崑於本院審理時
        證稱：在99年11月間，伊係廖筱清之助理，伊在選舉時
        就是陪廖筱清去跑選舉行程，去發一些文宣或活動等，
        99 年11 月17日伊有至新松亭日本料理發過文宣，伊是
        接到廖筱清的電話，就帶著東西過去，當天伊等先到場
        整理，中間有其他候選人來發文宣，伊等整理好後就發
        文宣，正好廖筱清就來了，然後伊就跟廖筱清說伊等要
        先走，出去時剛好旁邊有客人也順便都會發一下，不是
        只發廖筱清在場的那兩桌，伊記得另一個到場的候選人
        是許昭興，當天伊是聽到席間有人說感謝李大哥招待大
        家今天中午爬完山安排來這裡吃飯，謝謝他，然後大家
        拍手，伊很確定有聽到這話，當天伊到達「新松亭日本
        料理店」時，餐會還沒開始，伊沒有坐下來用餐，在「
        新松亭日本料理店」大概停留一、二十分鐘，廖筱清到
        場後，在場客人有無站起來鼓掌伊沒看到，廖筱清來了
        之後，伊就先離開了，伊是在發面紙跟文宣時聽到有人
        說的，但伊不認識在場的人，沒有聽到有人問是誰請客
        ，發面紙時，伊就說謝謝、拜託，該店並沒有向伊請款
        等語（本院100 年度選重訴字第2 號卷第120 頁至第
        121 頁、第122 頁背面至第124 頁背面），從上揭證詞
        可知，餐敘前，證人廖玉姬在登山時，可能曾向部分社
        表示係其姊夫李文喬要請客，故到場時方有人向李文喬
        表示謝謝招待，則在場之人或認當日係由李文喬出資，
        或係以貪圖口欲之意而隨廖玉姬到場，並不清楚係何人
        出資，則到場之人未必認知當日餐敘之飲食內容之交付
        ，乃為約使有投票權人為投票權一定之行使之對價關係
        。
      (2)證人廖玉姬於本院審理時證稱：99年11月17日下午1 時
        許，伊有在新北市中和區之新松亭日本料理店聚餐，聚
        餐係李文喬邀約的，吃飯時伊有跟社員們講說李文喬要
        介紹廖筱清給伊等認識，伊沒有單獨跟社員講當天聚餐
        是廖筱清要招待，也沒有說廖筱清請客，只有說廖筱清
        會來，要介紹大家認識這樣子，伊並沒有明講是廖筱清
        請客，可能大家是這樣想說因為是廖筱清要來跟大家認
        識，所以大家的想法可能就是說廖筱清要請，可是伊等
        都沒有講，伊也沒有跟社員說誰要請客，因為伊不知道
        是誰要請的，可是大家就會想說廖筱清要來跟大家認識
        ，應該是由她來招待的，當天廖筱清沒有說是那頓飯是
        她請的，在場也沒有人說當天是廖筱清請客，年底選舉
        時要支持廖筱清，原本李文喬只是要介紹伊跟廖筱清認
        識而已，伊知道該餐的費用不用伊等付錢，但究竟是廖
        筱清還是李文喬要付，伊等就不知道等語（本院100 年
        度選重訴字第2 號卷第90頁至第91頁背面）；而證人陳
        白麗珠於雖於調查局詢問時證稱：伊印象中登山隊於99
        年11月17日上午先至臺北市圓山登山，廖玉姬在登山過
        程中有向伊等表示中午在永和4 號公園附近的日本料理
        店吃飯，有人要請客，進去時李文喬已在現場，廖玉姬
        在餐廳時表示係由廖筱清請客，伊沒有支付任何餐費，
        也不知道是誰付款云云（見99年度選他字第432 號卷第
        81頁），於檢察官訊問時陳稱：伊去新松亭日本料理時
        廖玉姬有說今天不需要公費支付餐費，有人會請客，但
        她沒有講誰會出錢，也沒有說誰會出錢云云（見99年度
        選他字第432 號卷第60頁），於本院審理時復稱：99
        年11月間，伊的戶籍在新北市永和區，99年11月17日下
        午1 時左右，伊有參加新北市○○區○○路新松亭日本
        料理店聚餐，以往都是中午爬完山後會聚餐，那天剛好
        廖玉姬在爬山時就跟伊等說她姐夫李文喬要介紹廖筱清
        給大家認識，大家一起去那邊用餐，吃飯不需要用到會
        費付錢，廖玉姬就說有人要請客，但沒有說誰要請客，
        當初伊等是想說，廖玉姬介紹廖筱清給伊等認識，那應
        該就是廖筱清請客，當初伊想說要介紹廖筱清跟伊等認
        識，伊也不認識李文喬，吃完飯後伊等也沒有詳細去問
        是誰請客，現場有人問是誰請客，但沒有注意到是誰問
        ，廖玉姬有表示廖筱清要請吃飯，餐費由誰付錢伊等都
        沒有注意，後來廖筱清有到場，進來以後，就有講一些
        話寒暄一下，說這次再拜託大家，廖筱清沒有說這頓飯
        是她請的，只有說這次選舉拜託大家一下等語（本院10
        0 年度選重訴字第2 號卷第99頁背面至第101 頁）；證
        人陳利君於調查局詢問時證稱：伊印象中到餐廳之後，
        證人廖玉姬向登山對隊員表示，今天由廖筱清請客云云
        （見99年度選他字第432 號卷第73頁），於檢察官訊問
        時復改稱：伊不知道餐費係由何人出錢，也不知道是否
        和選舉有關，伊沒有看到誰出錢，當時廖玉姬跟伊等說
        今天廖筱清會來，但她沒有說有人會請客云云（見99年
        度選他字第432 號卷第61頁），於本院審理時則稱：99
        年11月間，伊的戶籍在新北市永和區，99年11月17日下
        午1 時許，伊有在新北市○○區○○路新松亭日本料理
        店聚餐，每個禮拜三登山社登山完一定會有聚餐，那天
        是隊長廖玉姬跟大家說她姐夫李文喬要介紹一位朋友跟
        大家認識，在新松亭聚餐，大家一起吃飯，這是廖玉姬
        在爬完山要下山前說的，內容大概是爬山完以後，不是
        自己帶東西吃，一起到餐廳去聚餐，當天廖玉姬沒說誰
        要請客，伊等吃完就走了，也不知道誰去付錢，伊想當
        然爾應該是廖筱清請客，伊等沒有看到任何一個人去付
        錢，伊就想說是不是廖筱清要選舉，所以要請客，聚會
        由誰付錢，伊沒看見，也不知道，聚餐之後，餐廳老闆
        娘沒有向社長、伊或是其他會員要求付錢，廖筱清到場
        後就跟伊等寒暄，沒有作其他事情，當天也有另一個候
        選人許昭興的助選員來發文宣，沒有人說誰要請客，伊
        也沒有看見誰要去付錢，廖筱清說要選舉請大家支持，
        付錢的事情社長會負責，社長有說她姐夫李文喬要介紹
        一個人給伊認識，所以今天大家要在餐廳一起吃飯，廖
        筱清是伊吃飯吃到一半才來的，當場沒有講任何人請客
        ，也沒有看到任何人去付錢等語（本院100 年度選重訴
        字第2 號卷第97頁至第97頁背面）；證人陳泰榮於調查
        局詢問時證稱：伊記得到餐廳後、用餐前，廖玉姬有向
        登山隊員表示，係廖筱清請客，但伊只知道係由廖筱清
        請客，誰去結的帳伊不清楚等語（見99年度選他字第
        432 號卷第66頁至第66頁背面），於檢察官訊問時證稱
        ：廖玉姬好像有講係廖筱清請客，但因為有廖玉姬姊夫
        李文喬在，到底是誰請客伊不知道等語（見99年度選他
        字第432 號卷第143 頁），則上揭證人雖均曾提及有聽
        聞證人廖玉姬提及係廖筱清要請客，然其後復稱並未聽
        聞，或稱其實並不清楚係何人付款，則上開證人究係確
        實聽聞且明確知悉係廖筱清要付款、請客，並知悉該飲
        食內容係使為投票權一定行使之對價？或僅係自行推測
        應係廖筱清支付餐費而與選舉相關？仍有所不明。
    (3)綜上，當日到場之人或係不清楚餐聚目的、或係認定係被
      告李文喬私人邀約、或係「推測」該餐聚與選舉相關，然
      對於該餐聚之費用是否確實來自廖筱清，均不知情，且廖
      筱清亦與選舉期間，一般候選人到各大餐會場所拜票、尋
      求支持等情相似，且在餐聚期間亦無人表示該餐聚之費用
      係出自廖筱清，又本件均無任何人聽聞被告李文喬、廖筱
      清或其他在場之人表示該餐敘之飲食內容係使其為投票權
      一定行使之對價，是依上開證人之證詞，彼等至餐會場所
      之目的，係因要滿足一時口腹之慾，並非為某一特定選舉
      投票之事而赴會，是其等之赴會，應是受邀聚餐而已，可
      見渠等參與本次餐會之目的，僅是一般登山社員參與聚會
      、並藉機介紹候選人，藉此推廣候選人之人脈，是受邀參
      與餐會之人於主觀上並無受賄投票之意；參以該餐會場合
      ，仍有其他候選人之助選員到場發放文宣，顯見該場合係
      屬候選人前往拉票、拜票之地點，縱使廖筱清曾於餐會中
      請求受邀之人支持，然廖筱清當時之言行表現，僅係以茶
      代酒請大家選舉支持，此為一般選舉拜票場合常見之舉止
      ，而被告李文喬亦未表示該餐敘內容即係投票行賄之對價
      ，是難以被告李文喬邀廖筱清到場，廖筱清亦確實到場拜
      票等情，即率爾推論此舉足令上開證人認被告李文喬及廖
      筱清係對渠等約為投票權一定之行使之意思及會因此而影
      響渠等之投票行為。
    4.至新松亭餐廳訂位紀錄、點菜單各1 本，僅能證明被告李
      文喬前往訂位及點菜，行動蒐證作業報告表、蒐證照片亦
      僅能證明廖筱清曾受被告李文喬之邀至現場拜票，然不足
      證明此餐敘令在場之人均認被告李文喬與廖筱清係對渠等
      約為投票權一定行使之意思及會因此而影響渠等之投票行
      為。
  (三)況按公職人員選舉罷免法第99條第1 項之投票行賄罪，乃刑
    法第144 條投票行賄罪之特別法，以對於有投票權之人，行
    求、期約或交付賄賂或其他不正利益，而約其不行使投票權
    或為一定之行使者，為構成要件，又因收受賄賂之有投票權
    人，亦設有投票受賄罪之處罰規定，二者乃必要共犯中之對
    向犯，以彼此之間相互對立之意思，業經合致而成立犯罪。
    從而論處被告以對於有投票權之人，行求、期約或交付賄賂
    ，而約其投票權為一定之行使罪時，對於賄賂對象之有投票
    權人究為何人，彼此已否達成意思之合致等犯罪構成要件事
    實，自應予明確之記載，並敘明其憑以認定之證據及理由（
    最高法院96年度台上字第5128號判決意旨參照），惟查，檢
    察官以廖筱清請託被告李文喬代為邀宴牡丹登山社會長廖玉
    姬，欲以免費餐飲招待之不正利益，懇請廖玉姬支持廖筱清
    ，並藉此影響「該登山社所屬新北市永和區選民之投票意向
    」云云，然該登山社所屬新北市永和區選民所指為何？係該
    登山社內所有之籍設新北市永和區之人士？或僅係指當天到
    場之人？檢察官均未予以特定及說明，又檢察官所稱廖筱清
    「請求受招待之有選舉權人，於99年11月27日市議員選舉時
    投票支持廖筱清，以此方式對有投票權之人行求免費餐飲招
    待之不正利益，而約其投票權為一定之行使」，然受招待之
    有選舉權人究係何人？彼此是否達成意思合致等犯罪構成要
    件？亦未明確記載，且本案亦查無任何相關之人因投票受賄
    罪而列為被告並受偵查、起訴等情，必要共犯中之對向犯究
    係何人，實屬不明，亦難據此論斷被告李文喬之罪嫌，併此
    敘明。
  (四)綜上，公訴人所提出之證據，尚不足認定被告李文喬涉犯此
    部分犯行，復查無其他積極證據足認上開被告有公訴人所指
    之此部分犯嫌，自應為被告李文喬此部分犯行為無罪之諭知
    。
據上論斷，應依刑事訴訟法第301 條第1 項，判決如主文。
本案經檢察官周芳怡到庭執行職務。
中    華    民    國   100    年    11    月    24    日
                刑事第十二庭審判長法  官  曾淑娟
                                  法  官  曹惠玲
                                  法  官  廣于霙
如不服本判決應於收受判決後10日內向本院提出上訴書狀，並應
敘述具體理由。其未敘述上訴理由者，應於上訴期間屆滿後20日
內向本院補提理由書( 均須按他造當事人之人數附繕本) 「切勿
逕送上級法院」。
以上正本證明與原本無異。
                                  書記官  鍾惠萍
中    華    民    國   100    年    11    月    24    日